臺灣臺北地方法院刑事判決　　　　　　　95年度易字第2125號
公　訴　人　臺灣臺北地方法院檢察署檢察官
被　　　告　丁○○
　　　　　　　　　　（現羈押於臺灣臺北看守所）
上列被告因偽造文書案件，經檢察官提起公訴（95年度偵字第49
09、4910號），本院判決如下：
    主  文
丁○○行使偽造公文書，足以生損害於公眾及他人，處有期徒刑
壹年肆月，減為有期徒刑捌月，如附表應沒收之物欄所示之印章
、印文及署押均沒收。
    事  實
一、丁○○明知其所有車牌號碼7F-2596 號自用小客車於民國89
    年10月3 日遺失，並向臺北市政府警察局文山第一分局報案
    ，而該分局業已填具車輛失竊證明單1 紙交與丁○○收執，
    丁○○並將該失竊證明單交與新安東京海上產物保險股份有
    限公司（下稱新安保險公司，原名新安產物保險股份有限公
    司），用以申請竊盜損失險之保險金。嗣於同年12月15日（
    起訴書誤載為10月15日）苗栗縣警察局通宵分局尋獲該車並
    通知丁○○前往領車時，丁○○明知失竊證明單已由保險公
    司取走，竟基於行使偽造公文書之犯意，將先前於不詳地點
    以彩色影印方式留存如附表編號1 之車輛失竊證明單1 紙（
    上有「臺北市政府警察局文山第一分局木柵派出所」公印文
    1 枚、「臺北市政府警察局文山第一分局印」公印文1 枚、
    「巡官兼主管施又維」印文1 枚、「警員張金國」印文1 枚
    ），充作原本交付通宵分局之員警甲○○而行使之，據以領
    得該車，足生損害於新安保險公司、施又維、張金國及警察
    機關對於失竊車輛管理之正確性。
二、丁○○領取該車後，為自行使用並避免新安保險公司發現該
    車業已尋獲，竟與其女友乙○○共同基於行使偽造私文書、
    使公務員登載不實文書之概括犯意聯絡，明知並未獲得戊○○、卓孟妤之授權，竟共同連續為下列行為：
(一)、於89年12月19日（起訴書誤載為12月9 日），委由不知情之
    刻印業者偽刻「戊○○」之印章，連同以不詳方法取得之戊○○身分證，交與不知情之代辦人員，委由該代辦人員至交
    通部公路總局新竹區監理所桃園監理站（下稱桃園監理站）
    ，在汽機車過戶登記書上偽造「戊○○」之署押、印文各1
    枚，據以偽造如附表編號3 之過戶登記書，並交予不知情之
    監理站承辦人員而行使之，表示該車由丁○○過戶與戊○○
    ，使該承辦人員將新車主戊○○之姓名、年籍等不實事項，
    輸入登載在電腦之車籍資料檔案內，據以列印核發以戊○○
    為名義人之汽車行照。復於同日委由不知情之代辦人員，在
    如附表編號4 之汽車新領牌證登記書上偽造「戊○○」之署
    押、印文各1 枚，連同上開新領之行照，交予承辦人員而行
    使之，用以申辦車牌繳銷重領（即變更車號為5L-3233 號）
    ，使承辦人員將車牌變更之不實事項輸入登載於電腦車籍資
    料檔案內，並製發以戊○○為名義人之汽車新領牌證登記書
    交與該代辦人員轉交丁○○。
(二)、於同年12月29日，復委託不知情之代辦人員持戊○○之身分
    證、偽刻之印章、行照、汽車新領牌證登記書等文件，至桃
    園監理站，在如附表編號5 之汽機車過戶登記書上偽造「戊○○」之署押、印文各1 枚後，交付該偽造之汽機車過戶登
    記書與不知情之承辦人員，表示該車由戊○○過戶與知情之
    乙○○，使該承辦人員將新車主乙○○之姓名、年籍等不實
    事項，輸入登載在電腦之車籍資料檔案內，據以列印核發以
    乙○○為名義人之汽車行照。並於同日由該代辦人員，持乙○○之印章、身分證、汽車行照，向承辦人員行使乙○○汽
    車行照並填寫汽機車異動登記書，使承辦人員據以製發以乙○○為名義人之汽車新領牌證登記書。
(三)、於同年12月30日，又委由不知情之代辦人員，持戊○○之身
    分證、偽刻之印章、以乙○○為名義人之汽車新領牌證登記
    書及新領行照，至桃園監理站，在附表編號6 之汽機車過戶
    登記書上偽造「戊○○」之署押1 枚、印文2 枚後，交付該
    偽造完成之汽機車過戶登記書與不知情之承辦人員，表示該
    車由乙○○過戶與戊○○，使承辦人員將新車主戊○○之姓
    名、年籍等不實事項，輸入登載在電腦之車籍資料檔案內，
    據以列印核發以「戊○○」為名義人之汽車行照，並於同日
    由該代辦人員，在如附表編號7 之汽機車各項異動登記書內
    偽造「戊○○」之署押1 枚、印文2 枚後，連同戊○○之身
    分證、偽造之印章、新領行照，交予承辦人員，使承辦人員
    據以補發以戊○○為名義人之汽車新領牌證登記書。後於90
    年1 月3 日委由不知情之代辦人員，持戊○○之身分證與偽
    造之印章，在如附表編號8 之汽機車各項異動登記書上偽造
    「戊○○」之署押1 枚、印文1 枚後，行使該偽造之汽機車
    各項異動登記書及前開以戊○○為名義人之汽車新領牌證登
    記書予不知情之承辦人員，用以補發行照，使桃園監理站之
    承辦人員核發以戊○○為名義人之汽車行照。又於90年1 月
    5 日委由不知情之代辦人員，持戊○○之身分證、偽造之印
    章、新領行照、汽車新領牌證登記書，於如附表編號9 之汽
    機車各項異動登記書上偽造「戊○○」署押1 枚、印文1 枚
    後，持該偽造完成之汽機車各項異動登記書，向不知情之承
    辦人員行使以辦理車牌繳銷重領，使承辦人員將車牌變更之
    不實事項輸入登載於電腦車籍資料檔案內（即變更車號為5L
    -5032 號）。
(四)、於90年1 月19日，明知未經卓孟妤（原名丙○○）之同意，
    竟委由不知情之刻印業者偽刻其印章，復委由不知情之代辦
    人員，持卓孟妤及戊○○之身分證、印章、該車行照及汽車
    新領牌證登記書，至桃園監理站，在如附表編號10之汽機車
    過戶登記書上偽造「戊○○」之署押、印文各1枚、「丙○○」署押1枚、「丙○○印」印文1枚後，交付該偽造之汽機
    車過戶登記書與不知情之承辦人員，表示該車自戊○○過戶
    與卓孟妤，使承辦人員將新車主卓孟妤之姓名、年籍等不實
    事項輸入登載在電腦車籍資料檔內，據以列印核發以卓孟妤
    為名義人之汽車行照，並於同日由不知情之代辦人員，在如
    附表編號12之汽機車各項異動登記書內偽造「丙○○」署押
    1 枚、「丙○○印」印文1 枚後，連同卓孟妤之身分證、偽
    造之印章、新領行照，交予不知情之承辦人員而行使之，使
    該承辦人員據以製發以丙○○為名義人之汽車新領牌證登記
    書。
(五)、於90年2月7日，再委由不知情之代辦人員，持卓孟妤之身分
    證、偽造之印章、新領行照、汽車新領牌證登記書，至桃園
    監理站，在如附表編號13之汽機車過戶登記書上偽造「丙○○」署押1 枚、「丙○○印」印文1 枚後，交付該偽造之汽
    機車過戶登記書與不知情之承辦人員，表示該車過戶與乙○○，使承辦人員將新車主乙○○之姓名、年籍等不實事項，
    輸入登載在電腦車籍資料檔案內，據以列印核發以乙○○為
    名義人之汽車行照。嗣於同年2 月18日，委由不知情之代辦
    人員持乙○○之身分證、印章、新領行照至桃園監理站，向
    不知情之承辦人員行使乙○○之行照以申請製發以乙○○為
    名義人之汽車新領牌證登記書；另於同年2 月27日，委由不
    知情之代辦人員，持乙○○之身分證、印章、新領行照至桃
    園監理站，向不知情之承辦人員行使乙○○之行照以申請製
    發以乙○○為名義人之汽車新領牌證登記書。
(六)、丁○○上述委由不知情刻印業者偽刻印章，以及委由不知情
    代辦業者偽造署押、印文與行使前揭登記書、行照之行為，
    均足生損害於戊○○、卓孟妤、新安保險公司、警察機關對
    於失竊車輛之管理及監理機關對於車籍資料管理之正確性。
    理  由
一、訊據被告丁○○對於上揭犯罪事實於本院審理中均坦承不諱
    ，核與下列(一)至(六)所示證據相符：
(一)、犯罪事實一部分：並據告訴人新安保險公司之代理人陳孝悅
    指訴綦詳，且經證人即通宵分局五福派出所員警甲○○於本
    院審理中證述明確，復有附表編號1 之車輛失竊證明單（詳
    臺灣苗栗地方法院91年度偵字第17819 號卷第7 頁）在卷可
    稽。
(二)、犯罪事實二(一)部分：業據證人戊○○證述並不認識被告，亦
    沒有買過車牌號碼7F-2596 號自用小客車，且其身分證曾於
    89年間遺失等情明確，並有附表編號3 之89年12月19日汽機
    車過戶登記書（詳本院卷69頁）、編號4 之同日汽車新領牌
    證登記書（詳本院卷70頁）附卷足憑。
(三)、犯罪事實二(二)部分：此有附表編號5 之89年12月29日汽機車
    過戶登記書（詳本院卷84頁）、同日以乙○○為名義人之汽
    機車各項異動登記書（詳本院卷246 頁）在卷可按。
(四)、犯罪事實二(三)部分：此有附表編號6 之89年12月30日汽機車
    過戶登記書（詳本院卷85頁）、編號7 之同日汽機車各項異
    動登記書（詳本院卷248 頁）、編號8 之90年1 月3 日汽機
    車各項異動登記書（詳本院卷272 頁）、編號9 之90年1 月
    5 日汽機車各項異動登記書（詳本院卷82頁）附卷可考。
(五)、犯罪事實二(四)部分：業據證人卓孟妤於本院證述曾將其身分
    證交由被告辦理戶籍遷讓事宜，但未授權被告將系爭車輛過
    戶至其名下乙節在卷，並有附表編號10之90年1 月19日汽機
    車過戶登記書（詳本院卷251 頁）、編號12之同日汽機車各
    項異動登記書（詳本院卷252 頁）在卷為據，此部分事實亦
    堪認定。
(六)、犯罪事實二(五)部分：此有附表編號13之90年2 月7 日汽機車
    過戶登記書（詳本院卷253 頁）、90年2 月18日及同年2 月
    27日以乙○○為名義人之汽車新領牌證登記書（詳本院卷25
    0 、274 頁）附卷可查。
(七)、至證人乙○○雖於本院審理時證稱對於上述車輛過戶至戊○○、卓孟妤及其名下等情均不知情等語，惟與被告於本院供
    稱上述車輛過戶事宜係交由乙○○處理等語不符。參酌乙○○與被告均坦承互相認識，且二人關係密切，此觀臺灣高等
    法院94年度上訴字3563號被告另案行使偽造公文書之刑事判
    決，認定被告於90年初與女友乙○○共同基於行使偽造公文
    書之犯意聯絡，而偽造相驗屍體證明書，寄至臺灣板橋地方
    法院檢察署，以免除入監執行等情明確，衡以乙○○於審理
    中證稱伊發現該車曾經裁罰時，有繳納罰單等語，若如乙○○所述未同意被告將該車過戶其名下，應即提出申訴或聲明
    異議等程序，以資救濟，竟默然繳納罰緩，與常情有違，足
    認乙○○曾提供身分證並確實知悉及同意該車過戶至其名下
    ，渠等就上開犯罪事實二之部分有犯意聯絡與行為分擔乙節
    甚明。又被告係於苗栗縣警察局通宵分局尋獲該車並通知其
    前往領車時，始生本案行使偽造公文書之犯意，尚難認與上
    述臺灣高等法院94年度上訴字3563號被告另案行使偽造相驗
    屍體證明書等公文書之犯行，係基於同一犯罪計劃下之連續
    行為，自無裁判上一罪之關係，併此敘明。
(八)、末查，被告於審理中固聲請調查海關完稅之資料等語，然按
    聲請調查證據應表明其與待證事實事實之關聯性，刑事訴訟
    法第163條之1可資參照，被告並未敘明海關完稅資料與本案
    犯罪事實有何具體關聯性，本院認本件事證已明，並無調查
    之必要，亦併此敘明。
(九)、綜上所述，本件事證明確，被告上述犯行洵堪認定，應依法
    論科。
二、被告行為後，刑法於94年2 月2 日修正公布，並自95年7 月
    1 日起施行。按行為後法律有變更者，適用行為時之法律，
    但行為後之法律有利於行為人者，適用最有利於行為人之法
    律，修正後刑法第2 條第1 項定有明文。此條規定係規範行
    為後法律變更所生新舊法律比較適用之準據法，本身尚無新
    舊法比較之問題，於新法施行後，應一律適用新法第2 條第
    1 項之規定，為「從舊從輕」之比較。而本次法律變更，比
    較時應就罪刑有關之共犯、未遂犯、想像競合犯、牽連犯、
    連續犯、結合犯，以及累犯加重、自首減輕暨其他法定加減
    原因（如身分加減）與加減例等一切情形，綜其全部罪刑之
    結果而為比較（最高法院95年5 月23日95年度第8 次刑事庭
    會議決議參照）。經查：
(一)、刑法第214 條使公務員登載不實罪，法定刑罰金部分，依修
    正後刑法第33條第5 款之規定，最低額為新臺幣1,000 元，
    惟依被告行為時之罰金罰鍰提高標準條例第1 條前段、修正
    前刑法第33條第5 款規定，罰金之最低額僅新臺幣3 元。比
    較修正前、後之刑罰法律，適用修正後之規定，對被告顯未
    有利。
(二)、就共犯規定，刑法第28條雖將「實施」修正為「實行」，惟
    參照修正理由之說明，本案被告與乙○○上開犯罪行為，依
    新舊法，均成立共同正犯，新法並無較有利於被告。
(三)、被告行為後，刑法第55條後段有關牽連犯之規定業已刪除，
    是於新法修正施行後，被告所犯之行使偽造公文書罪、行使
    使公務員登載不實文書罪與行使偽造私文書罪，即須分論併
    罰，惟依修正前刑法，被告上開3罪間因有牽連犯之裁判上
    一罪關係，而應從一重論以行使偽造公文書罪。比較新舊法
    之規定，修正後之刑法對於被告較為不利，自應適用行為時
    即較有利於被告之法律。
(四)、刑法第56條連續犯之規定，業經修正刪除，此刪除雖非犯罪
    構成要件之變更，但顯已影響行為人刑罰之法律效果，自屬
    法律有變更，應依新法第2 條第1 項規定為新舊法之比較（
    最高法院95年第8 次刑事庭會議決議參照）。新法修正施行
    後，被告先後數次行使偽造私文書、行使使公務員登載不實
    文書之犯行，即須分論併罰，惟若適用修正前之刑法，則應
    依連續犯規定各以1 罪論，是比較新舊法之結果，應適用較
    有利於被告之行為時法律即修正前之刑法第56條規定，論以
    連續犯。
(五)、綜上法律修正前、後之整體比較，揆諸前揭最高法院決議及
    修正後刑法第2 條第1 項之「從舊從輕」原則，適用94年2
    月2 日修正後之刑罰法律，對被告並非有利，自應適用修正
    前刑法。
三、核被告所為，係犯刑法第216 條、第211 條行使偽造公文書
    罪（行使失竊證明單）、刑法第216 條、第210 條行使偽造
    私文書罪（於登記書上偽造署押、印文表示申請之意並予行
    使）及刑法第216 條、第214 條行使使公務員登載不實文書
    罪（行使內容不實之行照、登記書）。起訴書雖未論及被告
    涉有行使偽造公文書與行使偽造私文書之犯行，然犯罪事實
    欄已記載被告向通宵分局領取該車並向桃園監理站辦理車輛
    過戶之事實，且經公訴人於審理中當庭補充此部分犯罪事實
    及法條，本院自應一併審理並予以論科。被告與乙○○就上
    開犯罪事實二之部分有犯意聯絡與行為分擔，為共同正犯。
    被告利用不知情之刻印業者偽刻戊○○、卓孟妤之印章，並
    利用不知情之代辦人員於附表所示之文件偽造戊○○與卓孟
    妤之署押、印文，均為間接正犯。被告偽造戊○○與卓孟妤
    印章、印文、署押之行為，為偽造私文書之部分行為，其偽
    造文書後復持以行使，其偽造之低度行為，應為行使之高度
    行為所吸收，均不另論罪。被告使公務員登載不實之低度行
    為，為行使使公務員登載不實文書之高度行為所吸收，亦不
    另論罪。被告先後多次行使偽造私文書、行使使公務員登載
    不實文書之行為，時間緊接，罪名與犯罪構成要件相同，顯
    係基於概括犯意為之，應依修正前刑法第56條連續犯之規定
    論以一罪，並依法加重其刑。被告所犯行使偽造公文書、共
    同連續行使偽造私文書及共同連續行使使公務員登載不實文
    書三罪間，有方法結果之牽連關係，為牽連犯，依修正前刑
    法第55條之規定，應從較重之行使偽造公文書罪處斷。爰審
    酌被告行使偽造私文書及使公務員登載不實文書之數量非微
    ，惟被告犯後坦承犯行，態度尚稱良好，並參酌其所造成之
    危害、犯罪之動機、目的、教育程度等一切情狀，判處如主
    文所示之刑。又被告犯罪時間係於96年4 月24日之前，且無
    中華民國96年罪犯減刑條例所定不得減刑之情形，爰依同條
    例第2 條第1 項第3 款、第7 條規定減其宣告刑2 分之1 。
    末查，附表編號2 、11之印章，為被告委由不知情之刻印業
    者所偽造，雖未經扣案，然無證據證明業已滅失，與附表編
    號1 、3 至10、12至13偽造之印文、署押，均依刑法第219
    條之規定宣告沒收，附此敘明。
據上論斷，應依刑事訴訟法第299 條第1 項前段、刑法第2 條第
1 項前段、第216 條、第210 條、第211 條、第214 條，修正前
刑法第55條，刑法施行法第1 條之1 ，中華民國96年罪犯減刑條
例第2 條第1 項第3 款、第7 條，判決如主文。
本案經檢察官熊南彰到庭執行職務。
中　　華　　民　　國　　96　　年　　9 　　月　　19　　日
　　　　　　　　　刑事第三庭  審判長法　官　沈君玲
　　　　　　　　　　　　　　　　　　法　官　詹慶堂
  　　　　　　　　　　　　　　　　　法　官　胡宗淦
以上正本證明與原本無異。
如不服本判決，應於判決送達後10日內向本院提出上訴狀（應抄
附繕本）。告訴人或被害人如對於本判決不服者，應具備理由請
求檢察官上訴，其上訴期間之計算係以檢察官收受判決正本之日
期為準。
　　　　　　　　　　　　　　　　　　書記官　張耀鴻
中　　華　　民　　國　　96　　年　　9 　　月　　20　　日
附錄法條：
中華民國刑法第210條
（偽造變造私文書罪）
偽造、變造私文書，足以生損害於公眾或他人者，處 5 年以下有
期徒刑。
中華民國刑法第211條
（偽造變造公文書罪）
偽造、變造公文書，足以生損害於公眾或他人者，處 1 年以上 7
年以下有期徒刑。
中華民國刑法第214條
（使公務員登載不實罪）
明知為不實之事項，而使公務員登載於職務上所掌之公文書，足
以生損害於公眾或他人者，處3年以下有期徒刑、拘役或5百元以
下罰金。
中華民國刑法第216條
（行使偽造變造或登載不實之文書罪）
行使第 210 條至第 215 條之文書者，依偽造、變造文書或登載
不實事項或使登載不實事項之規定處斷。
附表：
┌──┬─────────────────┬────────────────┐
│編號│  偽造之私文書、印章              │  應沒收之物                    │
├──┼─────────────────┼────────────────┤
│1   │  車輛失竊證明單                  │「臺北市政府警察局文山第一分局木│
│    │                                  │柵派出所」公印文1 枚、          │
│    │                                  │「臺北市政府警察局文山第一分局印│
│    │                                  │」公印文1 枚、                  │
│    │                                  │「巡官兼主管施又維」印文1 枚、  │
│    │                                  │「警員張金國印文」1 枚          │
├──┼─────────────────┼────────────────┤
│2   │  戊○○印章                      │「戊○○」印章1枚               │
├──┼─────────────────┼────────────────┤
│3   │  89年12月19日汽機車過戶登記書    │「戊○○」之署押1枚、印文1枚    │
├──┼─────────────────┼────────────────┤
│4   │  89年12月19日汽車新領牌證登記書  │「戊○○」之署押1枚、印文1枚    │
├──┼─────────────────┼────────────────┤
│5   │  89年12月29日汽機車過戶登記書    │「戊○○」之署押1枚、印文1枚    │
├──┼─────────────────┼────────────────┤
│6   │  89年12月30日汽機車過戶登記書    │「戊○○」之署押1枚、印文2枚    │
├──┼─────────────────┼────────────────┤
│7   │  89年12月30日汽機車各項異動登記書│「戊○○」之署押1枚、印文2枚    │
├──┼─────────────────┼────────────────┤
│8   │  90年1月3日汽機車各項異動登記書  │「戊○○」之署押1枚、印文1枚    │
├──┼─────────────────┼────────────────┤
│9   │  90年1月5日汽機車各項異動登記書  │「戊○○」之署押1枚、印文1枚    │
├──┼─────────────────┼────────────────┤
│10  │  90年1月19日汽機車過戶登記書     │「戊○○」之署押1枚、印文1枚    │
│    │                                  │「丙○○」之署押1枚、「丙○○印 │
│    │                                  │」印文1枚                       │
├──┼─────────────────┼────────────────┤
│11  │  「丙○○印」印章                │「丙○○印」印章1枚             │
├──┼─────────────────┼────────────────┤
│12  │  90年1月19日汽機車各項異動登記書 │「丙○○」之署押1枚、「丙○○印 │
│    │                                  │」印文1枚                       │
├──┼─────────────────┼────────────────┤
│13  │  90年2月7日汽機車過戶登記書      │「丙○○」之署押1枚、「丙○○印 │
│    │                                  │」印文1枚                       │
└──┴─────────────────┴────────────────┘
